【裁判字號】    99,訴,2201
【裁判日期】    991216
【裁判案由】    毒品危害防制條例
【裁判全文】
臺灣板橋地方法院刑事判決              99年度訴字第2201號
公  訴  人  臺灣板橋地方法院檢察署檢察官
被      告  文龍萍
上列被告因毒品危害防制條例案件，經檢察官提起公訴（99年度
毒偵字第5182號），因被告於準備程序進行中就被訴事實均為有
罪之陳述，經本院合議庭裁定由受命法官獨任進行簡式審判程序
，並判決如下：
    主  文
文龍萍施用第一級毒品，累犯，處有期徒刑拾月。
    事  實
一、文龍萍前因施用毒品，經本院以87年度毒聲字第2207號裁定
    送勒戒處所觀察、勒戒，經觀察、勒戒後，認無繼續施用毒
    品傾向，經臺灣板橋地方法院檢察署檢察官以87年度偵字第
    21309 號為不起訴處分確定；復因施用毒品，經本院以87年
    度毒聲字第3319號裁定送勒戒處所觀察、勒戒，經觀察、勒
    戒後，認有繼續施用毒品傾向，再經本院以87年度毒聲字第
    3849號裁定令入戒治處所施以強制戒治1 年，於民國88年6
    月1 日停止戒治付保護管束出所，於88年12月16日保護管束
    期滿執行完畢。並因前開施用毒品案件，經本院以88年度易
    字第4004號判處有期徒刑6 月確定，於90年7 月20日執行完
    畢。另在前開強制戒治執行完畢5 年內，再因施用毒品，經
    本院以92年度毒聲字第1182號裁定令入戒治處所施以強制戒
    治1 年，迄於93年1 月9 日因法律修正而出所。惟亦因再犯
    前開毒品危害防制條例案件，經本院以92年度訴字第1423號
    判處有期徒刑10月確定，經本院以92年度簡字第3808號判處
    有期徒刑6 月確定，前開2 案件，經裁定應執行有期徒刑1
    年2 月，於94年2 月26日縮刑期滿執行完畢。復因竊盜案件
    ，經本院以95年度簡字第5520號判決有期徒刑4 月確定，於
    95年11月24日易科罰金執行完畢（本案構成累犯）。另因施
    用毒品案件，經本院以95年度訴字第3746號、96年度訴字第
    1261號分別判決有期徒刑8 月、9 月確定；因竊盜案件，經
    本院以96年度易字第756 號判決應執行有期徒刑1 年6 月，
    並經減刑為有期徒刑9 月；因施用毒品案件，經本院以96
    年度訴字第976 號，判決有期徒刑10月、5 月，經依法減刑
    並定應執行刑為有期徒刑7 月確定；因施用毒品案件，經本
    院以96年度訴字第1641號判決有期徒刑10月，減為有期徒刑
    5 月確定；因施用毒品案件，經本院以96年度訴字第4974號
    判決有期徒刑9 月、5 月，應執行有期徒刑1 年確定，上揭
    案件接續執行，於99年2 月11日因縮短刑期假釋出監。詎仍
    不知戒除毒癮，基於施用第一級毒品海洛因之犯意，於99
    年5 月26日上午，在其位於臺北縣新莊市○○路694 巷18號
    2 樓之住處，以將海洛因摻水後使用針筒注射之方式，施用
    海洛因1 次，嗣因其於99年5 月27日至臺灣板橋地方法院檢
    察署接受採尿檢驗結果，呈鴉片類陽性反應，始查悉上情。
二、案經臺灣板橋地方法院檢察署觀護人室報告臺灣板橋地方法
    院檢察署檢察官偵查起訴。
    理  由
一、本案被告文龍萍所犯係死刑、無期徒刑、最輕本刑為3 年以
    上有期徒刑或高等法院管轄第一審案件以外之罪，其於準備
    程序中就被訴事實為有罪之陳述，經本院告知簡式審判程序
    之旨，並聽取檢察官、被告之意見後，經合議庭裁定由受命
    法官獨任進行簡式審判程序，合先敘明。
二、上揭犯罪事實，業據被告於本院審理時坦承不諱，且經臺灣
    板橋地方法院檢察署觀護人室採集被告尿液送請臺灣尖端先
    進生技醫藥股份有限公司，先以EIA 酵素免疫分析法初步檢
    驗，再以GC/MS 氣相層析質譜儀法確認檢驗，均呈鴉片類陽
    性反應之情，有該公司99年6 月9 日濫用藥物檢驗報告、臺
    灣板橋地方法院檢察官受保護管束人（被告）尿液檢體監管
    紀錄表各1 紙在卷足參，足認被告上揭自白核與事實相符，
    應堪採信。綜上，本件事證明確，被告犯行應堪認定。
三、按施用第一、二級毒品為犯罪行為，毒品危害防制條例第10
    條定有處罰明文。故施用第一、二級毒品者，依前揭規定本
    應科以刑罰。惟基於刑事政策，對合於一定條件之施用者，
    則依同條例第20條、第23條之規定，施以觀察、勒戒及強制
    戒治之保安處分。又毒品危害防制條例於92年7 月9 日修正
    公布，自93年1 月9 日施行，其中第20條、第23條將施用毒
    品之刑事處遇程序，區分為「初犯」及「五年內再犯」、「
    五年後再犯」。依其立法理由之說明：「初犯」，經觀察、
    勒戒或強制戒治後，應為不起訴處分或不付審理之裁定；經
    觀察、勒戒或強制戒治執行完畢釋放後，「五年內再犯」者
    ，因其再犯率甚高，原實施之觀察、勒戒及強制戒治既已無
    法收其實效，爰依法追訴或裁定交付審理。至於經觀察、勒
    戒或強制戒治執行完畢釋放後，「五年後再犯」者，前所實
    施之觀察、勒戒或強制戒治已足以遮斷其施用毒品之毒癮，
    為期自新及協助其斷除毒癮，仍適用「初犯」規定，先經觀
    察、勒戒或強制戒治之程序。從而依修正後之規定，僅限於
    「初犯」及「五年後再犯」二種情形，始應先經觀察、勒戒
    或強制戒治程序。倘被告於五年內已再犯，經依法追訴處罰
    ，縱其第三次（或第三次以上）再度施用毒品之時間，在初
    犯經觀察、勒戒或強制戒治執行完畢釋放五年以後，已不合
    於「五年後再犯」之規定，且因已於「五年內再犯」，顯見
    其再犯率甚高，原實施觀察、勒戒或強制戒治，已無法收其
    實效，即應依該條例第10條處罰。至於第三次（或第三次以
    上）施用毒品之時間，是否宜有期間限制？以多久為適宜？
    則分屬刑事政策、專門醫學之範圍，非審判機關所能決定，
    有待循立法途徑解決（最高法院97年第5 次刑事庭會議決定
    要旨可參）。查被告有如事實欄所示於觀察、勒戒執行完畢
    及於該觀察、勒戒執行完畢5 年內再犯施用毒品案件，經法
    院判處罪刑確定等情，有臺灣高等法院被告前案紀錄表在卷
    可稽，是被告既曾於觀察、勒戒執行完畢釋放後「5 年內再
    犯」施用毒品案件，且經法院判處罪刑確定，再犯本案施用
    第一級毒品之犯行，自非屬毒品危害防制條第20條第3 項所
    定「5 年後再犯」之情形，應認檢察官對其提起公訴，應屬
    合法。
四、核被告所為，係犯毒品危害防制條例第第10條第1 項之施用
    第一級毒品罪。被告施用第一級毒品前後，持有第一級毒品
    之低度行為，皆為施用之高度行為所吸收，均不另論罪。被
    告有如事實欄所示之犯罪科刑及執行情形，有臺灣高等法院
    被告前案紀錄表在卷可稽，其於上開有期徒刑執行完畢後5
    年內，故意再犯本件有期徒刑以上之罪，為累犯，應依刑法
    第47條第1 項之規定，加重其刑。爰審酌被告前因施用毒品
    ，獲得不起訴處分之寬典，並經法院判處罪刑確定，仍無法
    戒絕毒癮，再次漠視法令禁制而犯本罪，惟其施用毒品所生
    危害，實以自戕身心健康為主，對於他人生命、身體、財產
    等法益，尚無明顯而重大之實害，兼衡其犯罪後坦承犯行，
    已知悔悟等一切情狀，量處如主文所示之刑，以示懲儆。
據上論斷，應依刑事訴訟法273 條之1 第1 項、第299 條第1 項
前段，毒品危害防制條例第10條第1 項，刑法第11條前段、第47
條第1 項，判決如主文。
本案經檢察官陳宣每到庭執行職務。
中    華    民    國    99    年    12    月    16    日
                  刑事第十二庭  法  官  張誌洋
以上正本證明與原本無異
如不服本判決應於送達後10日內向本院提出上訴狀
                                書記官  張桐嘉
中    華    民    國    99    年    12    月    17    日
附錄本案論罪科刑法條全文：
毒品危害防制條例第10條
施用第一級毒品者，處 6 月以上 5 年以下有期徒刑。
施用第二級毒品者，處 3 年以下有期徒刑。

司法院資訊處製作；財團法人民間司法改革基金會備份。
